【裁判字號】    98,上訴,2243
【裁判日期】    981216
【裁判案由】    常業詐欺
【裁判全文】
臺灣高等法院臺中分院刑事判決        98年度上訴字第2243號
上  訴  人  臺灣臺中地方法院檢察署檢察官
被      告  甲○○
上列上訴人因被告常業詐欺案件，不服臺灣臺中地方法院98年度
訴緝字第216號中華民國98年8月26日第一審判決（起訴案號：臺
灣臺中地方法院檢察署95年度偵字第11726號），提起上訴，本
院判決如下：
    主  文
上訴駁回。
    事  實
一、按依刑事訴訟法第三百五十條、第三百六十一條、第三百六
    十二條、第三百六十七條規定，不服地方法院之第一審判決
    而上訴者，須提出上訴書狀，並應敘述具體理由，為上訴必
    備之程式；其所提出之書狀未敘述上訴理由，或僅曾以言詞
    陳述上訴理由者，均應於上訴期間屆滿後二十日內補提理由
    書於第一審法院。第一審法院經形式審查，認逾期未補提上
    訴理由者，應定期間先命補正；逾期未補正者，為上訴不合
    法律上之程式，應以裁定駁回。倘已提出上訴理由，但所提
    非屬具體理由者，或已上訴但未提上訴理由，經審判長定期
    間補正仍未補正者，則應由第二審法院以上訴不合法律上之
    程式，判決駁回。而所謂具體理由，必係依據卷內既有訴訟
    資料或提出新事證，指摘或表明第一審判決有何採證認事、
    用法或量刑等足以影響判決本旨之不當或違法，而構成應予
    撤銷之具體事由，始克當之（例如：依憑證據法則具體指出
    所採證據何以不具證據能力，或依憑卷證資料，明確指出所
    為證據證明力之判斷如何違背經驗、論理法則）；倘僅泛言
    原判決認定事實錯誤、違背法令、量刑失之過重或輕縱，而
    未依上揭意旨指出具體事由，或形式上雖已指出具體事由，
    然該事由縱使屬實，亦不足以認為原判決有何不當或違法者
    （例如：對不具有調查必要性之證據，法院未依聲請調查亦
    未說明理由，或援用證據不當，但除去該證據仍應為同一事
    實之認定），皆難謂係具體理由，俾與第二審上訴制度旨在
    請求第二審法院撤銷、變更第一審不當或違法之判決，以實
    現個案救濟之立法目的相契合，並節制濫行上訴（最高法院
    九十七年度臺上字第八九二號刑事判決意旨參照）。
二、經查：本件上訴人檢察官於民國九十八年九月二十一日向原
    審法院具狀提起上訴並敘明上訴理由，惟經核其所提出之上
    訴理由僅略載：「一茲據被害人南山人壽保險股份有限公司
    具狀請求上訴。二被告因缺錢花用，基於共同常業詐欺之犯
    意聯絡，提供其名義予謝俊隆為人頭保戶，向該公司詐得新
    臺幣二十九萬八千八百七十八元之理賠金，已嚴重危害社會
    金融秩序；且被告時值壯年，不思以合法途徑獲取金錢，而
    其詐得之金額甚鉅，已影響其他參與保險者之權益，致保險
    分擔之功能減損；況被告自案發後迄今未曾與告訴人連繫還
    款，顯然毫無悔意。原判決僅量處有期徒刑一年，減為有期
    徒刑六月，實嫌過輕。」等語，提起上訴。
三、本院查：
  (一)檢察官因不服地方法院之第一審判決，而於九十八年九月二
    十一日具狀向原審法院提起上訴並敘明上訴理由，則依刑事
    訴訟法第三百六十一條第二項條文、立法修正理由及上開最
    高法院判決意旨，被告倘已提出上訴理由，但所提非屬具體
    理由者，則由第二審法院以上訴不合法律上之程式，以判決
    駁回之。至於上訴理由是否具體，係屬第二審法院審查範圍
    ，則不在命補正之列（參見法院辦理刑事訴訟案件應行注意
    事項第一百六十二點），合先敘明。
  (二)經核上開檢察官所提之上訴理由，要非屬所謂之具體理由（
    即必須依據卷內既有訴訟資料或提出新事證，具體指摘或表
    明第一審判決有何採證認事、用法或量刑等足以影響判決本
    旨之不當或違法，而構成應予撤銷之具體事由，始克當之【
    例如：依憑證據法則具體指出所採證據何以不具證據能力，
    或依憑卷證資料，明確指出所為證據證明力之判斷如何違背
    經驗、論理法則】，最高法院九十七年度臺上字第八九二號
    判決意旨參見），而被告在原審行準備程序、審理中本即為
    有罪之陳述，復表明無證據調查，承認犯罪，有原審九十八
    年八月五日審判筆錄可稽。原審根據被告認罪之自白、共犯
    謝俊隆於原審九十五年度訴字第六三九號另案供述、證人即
    各該保險公司專員或理賠部相關人士證述、醫院診斷證明書
    、理賠申請書、要保書、醫療費用收據、住院費用收據等文
    書證據及扣案物品，認定被告自白確與事實相符而為有罪之
    認定，並審酌「被告與謝俊隆等人所組成之詐領保險金集團
    共同以不實之傷害住院取得診斷證明書及收據，試圖向保險
    公司詐領保險理賠金，危害社會交易安全秩序，行為殊不可
    取，惟被告於原審為認罪之供述，顯有悔悟之意，及其犯罪
    動機、目的、手段、所生損害暨被告非本案犯罪之主謀者」
    等情狀，量處被告宣告刑有期徒刑一年，因符合中華民國九
    十六年罪犯減刑條例規定，減其宣告刑二分之一，認事用法
    並無違誤，量刑亦屬妥適。而按「量刑輕重係屬事實審法院
    得依職權自由裁量之事項，苟已斟酌刑法第五十七條各款所
    列情狀而未逾越法定刑度，不得遽指為違法（最高法院七十
    五年臺上字第七０三三號判例參照）；且在同一犯罪事實與
    情節，如別無其他加重或減輕之原因，下級審量定之刑，亦
    無過重或失輕之不當情形，則上級審法院對下級審法院之職
    權行使，原則上應予尊重（最高法院八十五年度臺上字第二
    四四六號判決參照）。查被告所犯修正前刑法第三百四十條
    之常業詐欺取財罪，其法定刑為有期徒刑一年以上七年以下
    ，並無其他加重或減輕之原因，原審量處其宣告刑有期徒刑
    一年，係在法定刑度內，並無違法，又未濫用自由裁量之權
    限，且依檢察官上訴理由所指摘各情，已經原審予以審酌，
    至被告有無與告訴人聯繫還款或達成和解，乃涉及其經濟狀
    況有無能力與告訴人達成民事上和解，非謂其毫無悔意，況
    對於被告對原審認定之犯罪事實業已全部坦承，已如前述，
    並未對其所為犯行有所飾卸，要難以被告未與告訴人和解或
    聯繫還款事宜，即謂其誠無悔意可言。檢察官上訴意旨僅泛
    言被告此舉嚴重危害社會金融秩序、詐得金額甚鉅、已影響
    其他參與保險者之權益，致保險分擔之功能減損及未與告訴
    人連繫還款，顯然毫無悔意等情，單純就科刑輕重而為爭執
    （最高法院九十八年度臺上字第六六九九號、六七二六號判
    決意旨參照），俱未依法指摘或表明第一審判決有何採證認
    事、用法或量刑等足以影響判決本旨之不當或違法，而構成
    應予撤銷之具體事由，且該事由亦不足以認定原判決有何不
    當或違法之處，其再為上開形式上爭執，尚非提起上訴之具
    體理由。
  (三)揆諸上開最高法院判決意旨，及依「程序優先於實體」之刑
    事訴訟法原則，本件上訴自不合法定上訴程式，應予駁回，
    並不經言詞辯論為之。
據上論斷，應依刑事訴訟法第三百六十七條前段、第三百七十二
條，判決如主文。
中    華    民    國    98    年    12    月    16    日
            刑事第九庭  審判長法  官  江  德  千
                              法  官  莊  深  淵
                              法  官  賴  妙  雲
以上正本證明與原本無異。
如不服本判決應於收受送達後十日內向本院提出上訴書狀，其未
敘述上訴之理由者，並得於提起上訴後十日內向本院補提理由書
（均須按他造當事人之人數附繕本）「切勿逕送上級法院」。
                              書記官  蘇  昭  文
中    華    民    國    98    年    12    月    16    日


司法院資訊處製作；財團法人民間司法改革基金會備份。
